臺灣士林地方法院刑事判決　　　　　　　 94年度訴字第302號
公　訴　人　臺灣士林地方法院檢察署檢察官
被　　　告　甲○○
選任辯護人　趙昌平律師
　　　　　　張毓桓律師
上列被告因毒品危害防制條例案件，經檢察官提起公訴（94年度
毒偵字第395 號），本院判決如下：
    主  文
甲○○施用第一級毒品，處有期徒刑壹年；又施用第二級毒品，
處有期徒刑陸月，扣案之吸食器壹組沒收；應執行有期徒刑壹年
伍月，扣案之吸食器壹組沒收。
    事  實
一、甲○○前犯2 次施用毒品案件；第1 次經臺灣板橋地方法院
    以91年毒聲字第3355號裁定送觀察、勒戒後，認無繼續施用
    毒品之傾向，經臺灣板橋地方法院檢察署檢察官於民國91年
    10月28日以91年度毒偵字第3629號處分不起訴確定；第2 次
    則經臺灣板橋地方法院檢察署檢察官以93年度毒偵字第2432
    號案件起訴，經臺灣板橋地方法院以93年度訴字第1504號判
    決，就連續施用第1 級毒品部分判處有期徒刑8 月，就連續
    施用第2 級毒品部分判處有期徒刑5 月，應執行有期徒刑1
    年，緩刑3 年確定（不構成累犯）。詎甲○○仍不知悔改，
    於前述觀察勒戒執行完畢釋放後5 年內，復基於施用第1 級
    毒品海洛因之犯意，於94年1 月21日14時15分許為警查獲後
    採尿向前回溯5 日內某時（採尿前滯留警局時間應予扣除）
    ，在不詳處所，施用海洛因一次。另基於施用第2 級毒品安
    非他命之犯意，於94年1 月19日，在台北縣八里鄉○○路○
    段16號甲○○所經營之公益彩券店內廁所裡，以其所有之吸
    食器1 組，施用甲基安非他命1 次。嗣於94年1 月21日12時
    30 分 許，為警在上址之彩券店內，經甲○○同意搜索，當
    場扣得甲○○所有之上開安非他命吸食器1 組，並採其尿液
    送驗。嗣因甲○○之尿液經送驗後，呈毒品陽性反應，始悉
    上情。
二、案經臺北縣政府警察局蘆洲分局報告臺灣士林地方法院檢察
    署檢察官偵查起訴。
    理  由
一、訊據被告甲○○矢口否認有何施用第1 級毒品海洛因及施用
    第2 級毒品安非他命之犯行，辯稱：伊並未施用毒品，伊尿
    液中有毒品反應，可能是因伊友人林秀珍與其友人常至伊處
    所施用毒品時，伊吸到渠等施用毒品之煙氣所致，而扣案之
    吸食器並非伊所有，伊於警詢時自白施用安非他命是警察要
    伊講的；選任辯護人為被告有利之辯護則稱：警方於執行搜
    索時未經徵得被告之同意，查獲之器具係違法取得，應無證
    據能力，且被告因通知而至警局製作筆錄，並非逮捕，不符
    合強制採尿之要件，本案未經被告同意逕行採尿之程序違法
    ，導致衍生之證據無證據能力云云。
二、本院查：
  (一)程序部分：
    1.按搜索，經受搜索人出於自願性同意者，得不使用搜索票
    。但執行人員應出示證件，並將其同意之意旨記載於筆錄；
    又可為證據或得沒收之物，得扣押之，刑事訴訟法第131 條
    之1 及第133 條第1 項分別並有明文。訊據證人即執行搜索
    之臺北縣政府警察局蘆洲分局警員侯鴻傑於本院調查時結證
    稱：案發當天伊等前往被告店內執行搜索時，有向被告表明
    伊等之身分，並同時出示證件，伊等向被告表示經接到電話
    檢舉說被告施用毒品，嗣因被告表示其未施用毒品而同意伊
    等進入搜索，於搜索過程中被告全程陪同，在其店內扣得之
    吸食器1 組，亦經被告口頭確認為其所有後，伊等始在扣押
    目錄表上記載被告為吸食器之持有人等語明確（見本院94年
    9 月22日準備程序筆錄），復有臺北縣政府警察局蘆洲分局
    搜索扣押筆錄1 份、扣押物品目錄表1 紙在卷可稽，又本案
    員警係接獲電話檢舉而前往被告經營之公益彩券店內搜索，
    並當場製作搜索扣押筆錄，又該筆錄經被告同意、閱覽並簽
    名蓋印，亦據證人證述明確在卷，復觀視該筆錄內之同意執
    行搜索受搜索人簽名欄位確有被告之親筆簽名及捺印指紋，
    參以被告曾向員警表明其並未施用毒品而同意員警進入該處
    所搜索，並於員警執行時全程陪同之舉措觀之，堪認本件搜
    索係出於被告自願性之同意，揆諸上開說明，本件搜索雖未
    有搜索票，惟既係出於被告自願性之同意，並無違法可言，
    因搜索而扣得之吸食器亦得採為證物，核先敘明。
    2.再查，本案被告於警詢及偵查中一致坦承警方所提供之尿
    瓶係伊親自洗滌、排放後簽名，且被告於偵查中、本院調查
    時始終未言及該尿液之採取非經伊同意，有上開警訊、偵查
    筆錄既已交由被告閱覽，被告並於閱覽後認為無訛且緊接於
    筆錄之末行簽名及按指印，即表示筆錄之內容為被告所確認
    無誤，然其至本院審理時，始辯稱採尿未經其同意，所辯是
    否屬實，已非無疑，且經本院當庭詢以採尿如何進行，被告
    稱以：伊至警局後，有一員警要伊至廁所採尿，伊便至廁所
    採尿等情，顯無反對之意，參以被告係因其店內經警查獲安
    非他命吸食器，而有合理懷疑為犯罪嫌疑人，經警員通知至
    警局製作筆錄，於警員要求其至廁所採尿時，被告復未有任
    何舉動足以顯示其有拒絕採尿之意思，綜上各情，互參以析
    ，足認被告係出於己願同意警方採取尿液送驗甚明，其尿液
    檢驗報告自有完全之證據能力，同此敘明。
  (二)實體部分
    1.被告為警查獲當日（即94年1 月21日）所採尿液，經送台
    灣檢驗科技股份有限公司以酵素免疫分析法初驗後，復以氣
    相層析質譜儀法為確認檢驗，結果證實其尿液確呈嗎啡（即
    施用海洛因之代謝物）及甲基安非他命陽性反應，有該公司
    於94年3 月7 日出具之濫用藥物尿液檢驗報告1 紙存卷可考
    （附於偵卷第44頁），且施用毒品後可於尿液中檢出之時間
    ，依據Clarke`s Isolation and Identification of Drugs
    第二版記載，施用海洛因後，24小時內經由尿液排出之量可
    達施用劑量之80％，服用安非他命後24小時內約有服用量之
    30％以原態排泄於尿液中，3 至4 天內排泄總量為90％。毒
    品施用後於尿液中可檢出之時間，受施用劑量及頻率、施用
    方式、飲水量之多寡、個人體質及其代謝情況等因素影響，
    因個案而異。一般可檢出之時間為海洛因服用後2 至4 天、
    甲基安非他命1 至5 天。此有行政院衛生署管制藥品管理局
    92 年3月10日管檢字第0920001495號函可參。被告尿液既經
    以氣相層析質譜儀分析法檢出毒品海洛因及安非他命代謝物
    之陽性反應，復有被告所有吸食器1 組扣案足憑，足認其至
    少有於前述為警採尿時點前回溯5 日內之某時（被告為警獲
    案後之時間應予扣除），分別施用海洛因及安非他命各1 次
    之犯行無訛，亦堪認被告於警詢中自白其於94年1 月19日有
    施用安非他命之情為可信。被告否認施用海洛因及嗣後否認
    施用安非他命，所辯均不足採信。
  2.被告雖以可能吸到他人施用毒品之煙氣，尿液送驗方會有嗎
    啡及安非他命陽性反應置辯，又查吸入煙毒或安非他命之二
    手煙，在文獻上雖尚無能否從尿液中檢驗出煙毒或安非他命
    反應之研究報告，惟按法務部調查局檢驗煙毒或安非他命案
    件經驗研判，若非長時間與吸毒者直接相向且存心大量吸入
    吸毒者所呼出之煙氣，以二手煙中可能存在之低劑量煙毒或
    甲基安非他命，應不致在尿液中檢驗出煙毒或安非他命反應
    等情，有法務部調查局83年發技一字第060 號函在卷可參。
    又依被告所稱，其友人大部分係以香菸內摻入海洛因粉末抽
    煙或針筒注射等方式施用海洛因，而以抽煙方式燃燒毒品產
    生之氣體由人體吸入後，經身體之吸收代謝作用再予呼出，
    該呼出氣體縱令仍含毒品成分，含量亦應甚微，如再與周遭
    空氣混合稀釋，縱遭旁人吸入，亦難致該旁人之尿液含有大
    量毒品成分，是被告不可能因此在尿液中有煙毒反應至明，
    再者，其友人大多施用海洛因，業據被告供述明確，則被告
    何以其尿液亦呈甲基安非他命之陽性反應？是被告所辯，顯
    為卸責之詞。
  3.此外，被告前因施用毒品案件，經法院裁定送觀察、勒戒，
    並於91年10月28日釋放等情，亦有臺灣士林地方法院檢察署
    刑案資料查註紀錄表、臺灣高等法院被告前案紀錄表等件存
    卷可考。綜上，被告係於觀察勒戒執行完畢釋放後，5 年內
    再犯本案施用毒品犯行，事證明確，堪予認定，應依法論科
    。
二、核被告施用海洛因之犯行，係犯毒品危害防制條例第10條第
    1 項之施用第1 級毒品罪；其施用安非他命之犯行，則係犯
    同條例第10條第2 項之施用第2 級毒品罪。被告施用毒品前
    後，持有第1 級毒品及第2 級毒品之犯行，為施用之低度行
    為，均不另論罪。被告所犯前開2 罪，犯意各別，行為互異
    ，罪質互殊，應分論併罰。爰審酌被告前因毒品案件，經送
    觀察勒戒、起訴、判刑有期徒刑1 年，緩刑3 年，有台灣高
    等法院被告全國前案紀錄表1 份在卷可憑，被告於緩刑期間
    竟不知悔改，再施用毒品，惡性較重，且犯後猶設詞飾卸犯
    行，難認確有悔意，並其犯罪之次數、動機、目的及其生活
    狀況等一切情狀，量處如主文所示之刑並定其應執行之刑，
    以示懲儆。
三、扣案被告持有之安非他命吸食器1 組，被告於審理中雖否認
    為其所有之物，惟查，被告於警察詢問時，承認該吸食器為
    其所有，供其施用安非他命之用，有卷附之調查筆錄1 份可
    稽（見偵查卷第11頁），且被告確實有施用甲基安非他命已
    如前述，足見被告於審理中否認之詞為不可採，上開扣案之
    安非他命吸食器1 組，應認係被告所有，供本案犯罪所用之
    物，爰併依刑法第38條第1 項第2 款之規定諭知沒收。
四、公訴意旨另認被告尚自93年12月間某日起至94年1 月21日為
    警查獲後採尿向前回溯120 小時、96小時前某時（即前揭論
    罪科刑時點前）止，連續施用第1 級毒品海洛因及第2 級毒
    品安非他命，且此部分之犯行，並與前揭論罪科刑之犯行部
    分，有連續犯之裁判上1 罪關係。訊據被告甲○○，其於本
    院審理時，堅詞否認上開犯行，雖其於警詢時，坦承自93年
    底開始施用安非他命，迄94年1 月19日為止，惟被告於偵查
    中係供承：「（勒戒出所之後何時開始施用？）去年。我是
    在八里鄉的彩券行內施用。」（見偵卷第38頁），公訴人既
    未進一步質訊被告具體施用毒品海洛因、安非他命犯行及詳
    細吸食情形，除94年1 月19日有施用之行為因有尿液佐證，
    足以證明外，其餘自難僅憑上開籠統陳述，逕謂被告有施用
    海洛因及安非他命之犯行，此外復查無其他證據可資佐證，
    被告此部份犯行無從認定，惟公訴人既認此部份犯行與其他
    被告犯行間，有連續犯之裁判上一罪關係，爰不另為無罪之
    諭知，亦附此敘明。
據上論斷，應依刑事訴訟法第299 條第1 項前段，毒品危害防制
條例第10條第1 項、第2 項，刑法第11條、第51條第5 款、第38
條第1 項第2 款，判決如主文。
本案經檢察官薛嘉珩到庭執行職務。
中    華    民    國    94    年    10    月    14    日
                  刑事第七庭審判長法  官  趙文卿
                                  法  官  吳祚丞
                                  法  官  楊得君
以上正本證明與原本無異。
如不服本判決，應於判決送達後10日內，向本院提出上訴狀。
                                  書記官  嚴慧萍
中　　華　　民　　國　　94　　年　　10　　月　　19　　日
論罪法條：
毒品危害防制條例第10條
施用第一級毒品者，處6 月以上 5 年以下有期徒刑。
施用第二級毒品者，處3 年以下有期徒刑。
